臺灣高等法院高雄分院刑事判決　　　　　　　　　　　九十一年度上易字第二七號
　　上　訴　人　台灣屏東地方法院檢察署檢察官
　　被　　　告　乙○○
　　被　　　告　丙○○
右上訴人因被告詐欺案件，不服台灣屏東地方法院九十年度易字第一三０號中華民國
九十年十月二十五日第一審判決（起訴案號：台灣屏東地方法院檢察署八十八年度偵
字第七九九六號、八十九年度偵緝字第二六六號），提起上訴，本院判決如左：
    主  文
上訴駁回。
    理  由
一、公訴意旨略以：被告乙○○與告訴人甲○○間原互不相識，告訴人甲○○係販賣
    檳榔為業。緣被告乙○○透過屏東檳榔公會得知告訴人甲○○係從事販賣檳榔事
    業，竟夥同被告丙○○，共同基於為自己不法之概括犯意聯絡，自民國八十五年
    四月間起，至同年八月間止，連續由被告乙○○以電話聯絡方式，向告訴人甲○○訂購檳榔，並於電話中佯稱：其為「尹清壽」，約定告訴人甲○○應負責將檳
    榔送到台北縣板橋交流道處，再由被告乙○○自行前往取貨，原則上為當次檳榔
    交易，當次結帳，使告訴人甲○○不疑有他，依約以受貨人為「尹清壽」名義，
    多次將檳榔送至前揭約定地點，讓被告乙○○取貨。惟告訴人甲○○於依約交給
    被告乙○○之檳榔已值新台幣（下同）十七萬餘元時，因被告乙○○尚分文未付
    ，使告訴人甲○○心覺蹊翹，乃北上台北尋找被告乙○○商談前揭債務解決事宜
    時，此時被告乙○○為取信甲○○，乃交付三紙發票人均為丙○○、付款銀行均
    為上海商業銀行蘆州分行之支票與告訴人甲○○，其中二紙面額各為四十萬元，
    發票日分為八十五年七月二十六日、二十七日，另一紙支票之面額為二十三萬元
    （此紙支票業已遺失），致告訴人甲○○誤以為被告乙○○仍會如期清償貨款，
    而同意再以受款人「尹清壽」名義，將檳榔送至前揭指定地點，詎被告乙○○所
    交予之前揭三紙支票，屆期均因存款不足而遭退票，至此告訴人甲○○始知受騙
    ，因認被告乙○○、丙○○涉有刑法第三百三十九條第一項之詐欺取財罪嫌。
二、按犯罪事實應依證據認定之，無證據不得推定其犯罪事實。不能證明被告犯罪者
    ，應諭知無罪之判決。刑事訴訟法第一百五十四條、第三百零一條第一項分別定
    有明文。又告訴人之告訴，係以使被告受刑事訴追為目的，是其陳述是否與事實
    相符，仍應調查其他證據以資認定。最高法院五十二年台上字第一三○○號判例
    可資參照。
三、公訴人認被告乙○○、丙○○涉犯上開罪嫌，係以告訴人甲○○之指述及卷附發
    票人為丙○○、面額為四十萬元之支票二紙為其論據。訊據被告乙○○、丙○○
    均堅詞否認有何詐欺取財犯行，被告乙○○辯稱：並未見過告訴人，也沒有向告
    訴人購買過檳榔，丙○○是將支票借給「尹清壽」，不是借給我等語，被告丙○○則辯稱：從未見過告訴人，也沒有向告訴人買過檳榔，支票是借給被告乙○○
    等語。經查：
(一)右揭事實，雖經告訴人甲○○於偵查中指訴綦詳，惟告訴人於本院陳稱：「尹清
    壽」於八十五年一月間至屏東縣向我訂購檳榔，約定由我將檳榔送往板橋交流道
    旁之檳榔集散地，再由「尹清壽」前往取貨，後來我未取得貨款，乃北上至台北
    縣板橋市尋找，於某檳榔店見到「尹清壽」，未見到被告乙○○、丙○○二人，
    「尹清壽」乃交付上開發票人為丙○○、面額為四十萬元之支票二紙給我，「尹
    清壽」約六十餘歲，口操台語，體型矮瘦之男子，並非被告乙○○或被告丙○○
    等語明確，足證向告訴人訂購檳榔及交付上開二紙支票予告訴人者，並非被告乙○○、丙○○。
(二)告訴人於原審另指稱：被告乙○○曾出現在該板橋市之檳榔攤等語，惟其於本院
    審理中則另陳稱：我到板橋一、二次而已，對「尹清壽」檳榔店內員工不熟，我
    以為被告乙○○是「尹清壽」檳榔店內員工，事實上，我沒見過被告二人等語，
    因此，告訴人前開於原審之指訴即難採信。至被告丙○○於偵查中供稱：聽過乙○○說曾與朋友合夥向告訴人買檳榔等語，然此為被告乙○○所否認，況被告毆
    志平另供稱：何人向告訴人買檳榔？何人開我的支票？我都不清楚等語，被告毆
    志平所供非一，其於偵查中所為不利於被告乙○○之供詞，亦不足以採為認定被
    告乙○○犯行之證據。
(三)系爭支票二紙之發票人雖為被告丙○○，然被告丙○○並非向告訴人訂購檳榔之
    人，告訴人之前亦從未見過被告丙○○，已如前述，殊難僅憑被告丙○○為支票
    發票人，遽論被告丙○○有向告訴人施用詐術購買檳榔之犯行。另被告丙○○供
    稱：系爭支票二紙是借予被告乙○○使用等語，被告乙○○則否認其事，二人供
    詞不一，然告訴人一再指稱：系爭支票是由「尹清壽」者所交付，並非被告乙○○或被告丙○○所交付等語，而本院查無積極證據足證系爭二紙支票確由被告丙○○交予被告乙○○，再由被告乙○○交予「尹清壽」轉交告訴人，因此，尚難
    認被告丙○○、乙○○有與「尹清壽」共同向告訴人詐購檳榔。告訴人既非自被
    告乙○○或被告丙○○處取得系爭支票，殊難因被告二人就支票流向之供詞不一
    ，即認定被告二人有共同詐欺取財犯行。
四、綜上所述，本院調查所得證據，不足以積極證明被告二人有向告訴人詐欺取財犯
    行。此外，復查無其他確切之證據足證被告有公訴意旨所指犯行，自屬不能證明
    被告犯罪，原審因之諭知被告無罪，核無不合，檢察官上訴意旨指摘原判決諭知
    被告無罪不當，為無理由，應予駁回。
本案經檢察官張其主到庭執行職務。
據上論斷，應依刑事訴訟法第三百六十八條，判決如主文。
中        華        民        國  九十一    年    三    月     十二     日
                              臺灣高等法院高雄分院刑事第六庭
                                  審判長法官  王憲義
                                        法官  張意聰
                                        法官  范惠瑩
右正本證明與原本無異。
不得上訴。
                                      書記官  馬蕙梅
中        華        民        國  九十一    年    三    月     十三     日
                                                                  Ａ
